【裁判字號】    98,台上,386
【裁判日期】    980122
【裁判案由】    違反毒品危害防制條例
【裁判全文】
最高法院刑事判決              九十八年度台上字第三八六號
上  訴  人  甲○○
                    號7樓（
選任辯護人  張淑琪律師
上列上訴人因違反毒品危害防制條例案件，不服台灣高等法院台
中分院中華民國九十七年十月二十二日第二審判決（九十七年度
上訴字第一九八八號，起訴案號：台灣台中地方法院檢察署九十
七年度偵字第八八０七、一０一四二號），提起上訴，本院判決
如下：
    主  文
原判決撤銷，發回台灣高等法院台中分院。
    理  由
本件原判決撤銷第一審判決，改判論處上訴人甲○○販賣第一級
毒品（累犯）三罪（即如原判決附表編號一至三所示部分），及
販賣第二級毒品（累犯，即如原判決附表編號四部分）罪等四罪
刑，固非無見。
惟查：(一)、刑事訴訟法採直接審理主義及言詞審理主義，旨在使
法院憑直接之審理及言詞之陳述，獲得態度證據，形成正確之心
證，以為證據證明力之判斷，故卷宗內之筆錄及其他文書可為證
據者，依刑事訴訟法第一百六十五條第一項規定，審判長應向當
事人、代理人、辯護人或輔佐人宣讀或告以要旨，否則即係於審
判期日應調查之證據未予調查，若採為裁判基礎，其判決即難謂
適法。卷查原審於民國九十七年十月十五日審判期日，並未將證
人余志宗、張秋菊於偵查中之供述筆錄及奇摩地圖，向上訴人及
辯護人、檢察官提示或宣讀或告以要旨（見原審卷第一三九頁至
第一四五頁），即係應於審判期日調查之證據未予調查，遽採前
述供述筆錄、地圖作為論處罪刑資料（見原判決第八頁第一行至
第三行、第十二行至第十五行、第十一頁第十四行至第十八行）
，其判決當然違背法令。(二)、數罪併罰宣告多數褫奪公權者，僅
就其中最長期間執行之，刑法第五十一條第八款定有明文。原判
決主文就上訴人所犯如其附表編號一、二、三所示之販賣第一級
毒品三罪部分，各併宣告褫奪公權五年，竟諭知應執行褫奪公權
八年，亦有違誤。(三)、原判決理由以本件警方在上訴人之同居人
張鳳滿皮包內，查獲上訴人所持有淨重五．四八公克之第一級毒
品海洛因六十五包及驗餘淨重一．五一六四公克之第二級毒品甲
基安非他命二包，與上訴人販賣第一、二級毒品犯行有所關聯，
說明前開海洛因及甲基安非他命應依法為沒收銷燬或沒收之諭知
（見原判決第十六頁第五行至第九行）。但依卷附筆錄所示，上
訴人始終否認前述毒品屬其所有，而證人張鳳滿於偵查時亦僅證
陳前揭毒品係上訴人所有，嗣又翻異改稱不知該物品屬於何人（
見原判決第十二頁第二十五行至第十三頁第三行、第十三頁第八
行至第十行）。則於此情形，究竟有何證據得以證明前開查獲之
毒品確係供上訴人販賣所用，原判決理由，並未進一步說明其所
憑之依據，自嫌理由不備。(四)、犯施用、持有毒品等罪，供出毒
品來源，因而破獲者，得減輕其刑，毒品危害防制條例第十七條
定有明文。從而犯前揭之罪，而供出毒品來源者，乃有利於己之
陳述，與一般無利害關係證人所為之陳述尚屬有別，為擔保其陳
述之真實性，以避免為邀得寬典而為損人利己之不實陳述，是其
陳述是否與事實相符，仍應調查其他證據以資審認，必達於通常
一般之人均不致有所懷疑，而得確信其為真實之程度者，始得據
為有罪之認定。原判決認上訴人有於九十七年二月間某日，在台
中縣石岡鄉○○村○○路七十號住處，販賣價格新台幣（下同）
五百元之甲基安非他命一包予葉瑞峰犯行（即犯罪事實欄一之(二)
所示部分），係以葉瑞峰於偵查及第一審之證言為唯一論據（見
原判決第八頁第二十四行至第二十九行）。惟上訴人始終否認有
販賣甲基安非他命予葉瑞峰之犯行，而葉瑞峰於偵查中係證稱：
「（你有無跟綽號『火雞』《指上訴人》之人買過《甲基》安非
他命？）買過二次，一次是去年（即九十六年）十一月份到忠孝
街他的住處買的。第二次是在九十七年二月份，也是去他的住處
忠孝街購買，一次五百元，一次一千元……其實不止買二次，確
實時間都忘記了」（見偵查卷第一二三頁），嗣於第一審則稱：
「（你向被告《上訴人》購買《甲基》安非他命，一共幾次？）
忘記了」「（大約幾次？）兩、三次」「（九十七年二月份有無
向被告《上訴人》購買《甲基》安非他命？）有」「（買多少錢
記得嗎？）……不是五百（元）就是一千元」「（那是五百元還
是一千元？）一千元」（見第一審卷第一宗第七十七頁、第七十
八頁）。但依卷附台灣嘉義監獄出監證明書影本所示，葉瑞峰前
因違反麻醉藥品管理條例案件，自九十四年四月十八日進入該監
獄執行，至九十六年十一月三十日期滿，於同年十二月一日出監
（見原審卷第一六五頁）。如果無訛，葉瑞峰所陳於九十六年十
一月間曾向上訴人購買甲基安非他命乙節，即與前開出監證明書
所載內容相齟齬，已難謂無瑕疵，且葉瑞峰就其究向上訴人共購
買幾次甲基安非他命及各次購買金額若干之供述，亦均非明確，
則除葉瑞峰前開有瑕疵或籠統之供述外，究竟有何補強證據以擔
保葉瑞峰此部分證述之真實性，原審既尚未調查明晰，即據為判
決基礎，並難謂適法。以上或為上訴意旨所指摘，或係本院得依
職權調查之事項，應認原判決有發回更審之原因。
據上論結，應依刑事訴訟法第三百九十七條、第四百零一條，判
決如主文。
中    華    民    國  九十八  年    一    月  二十二  日
                      最高法院刑事第七庭
                          審判長法官  謝  俊  雄
                                法官  陳  世  雄
                                法官  魏  新  和
                                法官  吳  信  銘
                                法官  徐  文  亮
      本件正本證明與原本無異
                                      書  記  官
中    華    民    國  九十八  年    二    月    三    日
                                                      Ｑ


司法院資訊處製作；財團法人民間司法改革基金會備份。
